【裁判字號】    92,交抗,667
【裁判日期】    920818
【裁判案由】    違反道路交通管理處罰條例
【裁判全文】
台灣高等法院交通法庭裁定                        九十二年度交抗字第六六七號
  抗  告  人
  即受處分人  甲○○
右抗告人因違反道路交通管理處罰條例案件，不服台灣宜蘭地方法院中華民國九十二
年五月二十七日裁定（九十二年度交聲字第五七號），提起抗告，本院裁定如左：
    主  文
抗告駁回。
    理  由
一、本件抗告意旨略以：
  (一)抗告人即受處分人甲○○於民國（下同）九十年十月十二日二十三時五十五分許
    ，騎乘車牌號碼ＫＩＱ─七八九號機車行經大漢橋遭警攔查實施酒精濃度測試，
    抗告人當時配合提出
    ，但絕無酒駕之實，因而當機立斷當場請求承辦員警送往醫院抽血檢驗其血液酒
    精濃度，但員警不予理會亦無告知抗告人可於違反交通事件日後十五天內可向處
    罰機關陳述意見，一般的民眾在現行的十二年國民教育內亦無告知有此項陳請管
    道。且抗告人並未收受違反交通單更不知「拒簽」字樣是否為員警事後自行填寫
    補上的。且員警手上已有本人之基本資料要開幾張紅單給予民眾本人亦不知。
  (二)針對抗告人配合第一、二次進行酒測值為零點二一毫克及每公升零點二三毫克，
    但第三次抗告人尚未吹氣時，酒測值紙已跑出零點四六毫克，抗告人當場予以聲
    明抽血檢驗其血液中酒精濃度來澄清此零點四六測值不是抗告人的，且警方說當
    時僅有本人一人何以能相信？且測值的誤差值範圍為何抗告人不知，抗告人僅知
    零點二三與零點四六是相差一倍之多，請求給予明確合理之答案讓人民信服之理
    由。
  (三)抗告人並無說證人員警張玲姿有故意誣陷抗告人之意，或許警員有業績上的壓力
    所造成的，再者僅能說是測試機器有問題，若是機器有問題，那就更不能以此戲
    弄人民百姓。倘若抗告人酒測值為零點四六，早有醉意卻未扣抗告人之車駕牌照
    ，而讓抗告人自行駕離去，執勤警員又有何謂維護交通秩序及安全？
  (四)原審裁定書內提及九十年十月十二日二十三時五十五分歸零後，同時二十三時五
    十六分進行酒精濃度測試結果為每公升零點四六毫克。但抗告人於宜蘭監理站調
    閱之違反交通事件通知單內之舉發時間為九十年十月十二日二十三時五十五分，
    亦即抗告人尚未測第三次酒測值紙時紅單就已開出來了。
  (五)法律是依證據來定罪、超速紅單則以測速照片為依據，為此提起本件抗告等語。
二、(一)按汽車駕駛人，駕駛汽車經測試檢定有左列情形之一者，處新臺幣一萬五千元
      以上六萬元以下罰鍰，並當場禁止其駕駛及吊扣其駕駛執照一年。因而肇事致
      人受傷者，並吊扣其駕駛執照二年；致人重傷或死亡者，吊銷其駕駛執照，並
      不得再考領：一、酒精濃度超過規定標準。民國九十一年七月三日修正前道路
      交通管理處罰條例第三十五條第一項第一款定有明文可資參照。
    (二)次按，違反道路交通管理事件統一裁罰標準及處理細則第十一條第一項第一款
      復規定：行為人有本條例之情形者，應填製舉發違反道路交通管理事件通知單
      ，並於被通知人欄予以勾記，其通知聯依下列規定辦理：一、當場舉發者，應
      填記駕駛人或行為人姓名、性別、出生年月日、地址、
      姓名、地址、車牌號碼、車輛種類。被查獲之駕駛人或行為人為受處分人時，
      應將該通知單填記後交付該行為人簽名或蓋章收受之；拒絕簽章者，並記明其
      事由，視為已收受。
    (三)末按，違反道路交通管理處罰條例第十二條至第六十八條之行為，由公路主管
      機關處罰。於裁決前，應給予違規行為人陳述之機會。公路主管機關應設置交
      通裁決單位辦理；且本條例所定罰鍰之處罰，行為人接獲違反道路交通管理事
      件通知單後，於十五日內得不經裁決，逕依第九十二條第三項之罰鍰基準規定
      ，向指定之處所繳納結案；不服舉發事實者，應於十五日內，向處罰機關陳述
      意見；其不依通知所定期限前往指定處所聽候裁決，且未依規定期限繳納罰鍰
      結案或向處罰機關陳述意見者，處罰機關得逕行裁決之。道路交通管理處罰條
      例第八條第一項第一款、第二項、第三項及同條例第九條第一項亦分別定有明
      文。合先敘明。
三、經查：
  (一)本件抗告人即受處分人甲○○於九十年十月十二日二十三時五十五分許，騎乘車
    牌號碼ＫＩＱ–七八九號機車行經大漢橋遭警攔檢進行酒精濃度測試後，因拒絕
    簽收警掣違規通知單，故由警在違規通知單上註明「拒簽」等情，業據抗告人於
    原審到庭自承在卷，核與證人即臺北縣政府警察局交通隊小隊長張玲姿於原審到
    庭結證各語相符一致，復有警掣違規通知單一紙存卷可查。承辦員警依現場酒精
    濃度測試結果，認定抗告人酒精濃度超過規定標準進而對騎乘機車之抗告人掣發
    違規通知單，因抗告人拒絕簽收，而在收受通知聯者簽章欄內註明「拒簽」字樣
    時，核依前開違反道路交通管理事件統一裁罰標準及處理細則第十一條第一項第
    一款及道路交通管理處罰條例第八條第一項第一款、第二項、第三項及同條例第
    九條第一項等規定，異議人拒絕簽收違規通知單之行為，視為業已收受該違規通
    知單。抗告人辯稱未收受該違規通知單，即不足採。又抗告人辯稱該「拒簽」字
    樣係承辦員警事後加上的，惟其既已於原審自承其當場確有拒絕簽收之情事，承
    辦員警所為之記載即與事實相符，而無虛偽不實之處。
  (二)次查道路交通管理處罰條例第九條第一項所規定之十五日陳述意見期間，並不因
    當事人事實上是否知悉而改變，且違規通知單之被通知人收執聯之注意事項欄第
    七點業已明文教示受通知人之陳述意見權及其期間，抗告人不得諉以不知而卸責
    。是抗告人於收受違規通知單後，未依前揭道路交通管理處罰條例第八條第一項
    第一款、第二項、第三項及同條例第九條第一項等規定，於收受違反通知單後十
    五日內向處罰機關陳述意見或表示不服舉發事實，即難遽以承辦員警未告知上開
    十五日法定期間、抗告人不知有該期間之規定為由，而認交通部公路總局臺北區
    監理所宜蘭監理站九十一年十二月三十日依法所為逕行裁決之違反道路交通管理
    事件裁決書在行政處分之程序上有何違誤。
  (三)本件違反通知單之掣發過程：
    (1)抗告人以測試單所載時間為九十年十月十二日二十三時五十六分，與違規通知
      單所載同年月日二十三時五十五分不符，而抗辯違規通知單係事先製作等語。
      惟抗告人對於曾於前揭時地遭警攔檢進行酒測之事實並不否認，且證人張玲姿
      於原審到庭結證稱：其等執行勤務時一組為四人，分別負責實施酒精濃度測試
      及掣發違規通知單之任務，本件執勤時其係負責製作舉發單的任務等語。衡諸
      常理，實施酒精濃度測試與掣發違規通知單既係分屬不同之人負責，則測試單
      所載之時間與掣發違規通知單上之時間，出現些微之差距，亦無不可能，抗告
      人既不否認有於前揭時地進行酒測之事實，且亦未提出其他證據足以證明違規
      通知單確係事前所製作，則縱使違規通知單與酒測單上所載之時間有所些微之
      差距，亦不足以推翻該違規通知單之效力。
    (2)抗告人辯稱：其第一、二次酒測值分別為零點二一、零點二三毫克，第三次卻
      出現零點四六毫克之酒測值，該酒測值顯非抗告人的等語。依證人張玲姿於原
      審到庭結證稱：若遭攔檢者第一次呼氣低於每公升零點二八毫克以下，則會進
      行第二次酒精濃度測試，實施酒精濃度測試時僅有抗告人一人在場等語，足認
      該第三次酒測值結果均係抗告人的，抗告人空言否認該酒測值非伊之酒測值，
      顯不足採。
  (四)抗告人再三否認有何飲酒之行為，該違規通知單應係警員基於業績壓力所為，或
    係機器故障等語。惟查：
    (1)證人張玲姿於原審證述其與抗告人毫不相識，更無怨懟或過節存在之情，咸難
      認證人張玲姿有何設詞誣陷或攀指抗告人違規情節之必要。
    (2)抗告人雖一再否認有何飲酒行為，然其自承為警攔停後之第一、二次之酒測，
      均有酒精濃度之反應，且於九十年十月十二日二十三時五十五分酒測器歸零後
      ，同日二十三時進行酒精濃度測試結果為每公升零點四六毫克，超過每公升零
      點二五毫克之法定標準值甚高，此有原審卷附之酒精濃度測試表可稽，抗告人
      空言否認有飲酒行為，顯與事實不符。
  (五)抗告人辯稱：若其酒測值確超過零點四六，應會扣機車及駕照乙節。經查道路交
    通管理處罰條例第三十條有關強制移置保管車輛規定係自九十一年九月一日起實
    施，在未實施之前並不能扣車，另依據道路交通管理事件統一裁罰標準及處理細
    則第十五條並無規定違反本案須代保管證件，抗告人酒後駕車係發生在九十年十
    月十二日二十三時五十五分許，係在道路交通管理處罰條例第三十條有關強制移
    置保管車輛規定實施前，且法律亦無規定應代保管證件，是以，承辦員警依法舉
    發而未實施扣車、駕照，於法並無不合。
四、按交通警察掣單舉發違反道路交通管理處罰條例所列之違規事實，本質上為行政
    處分，係公務員基於職務上之權力，依法就特定之具體事件所為之具公法上效果
    之單方面行政行為，基於公務員為公法上行為具有公信力之原則，該行政行為當
    可被推定為真正，其據以依法處分之事實認定亦為正確無誤，此項公信原則，乃
    立法者賦予行政機關制定違反道路交通事件統一裁罰標準及處理細則，使執勤警
    員得當機處分，以達維護交通秩序及安全之行政目的。職是之故，刑事訴訟法就
    犯罪證據有關之規定中與屬行政秩序罰之交通違規裁罰本旨不合之部分，自不在
    準用之列。故而，本件承辦員警於攔檢時地攔停抗告人騎乘之前開機車並進行酒
    精濃度測試後，因抗告人拒絕簽名收受違規通知單，依法在違規通知單上註明「
    拒簽」字樣，其依法掣單舉發之程序，顯然明確並合乎法定程序。
五、綜上，抗告人確有上揭違規行為，足堪認定，原處分機關依上開規定，裁處罰鍰
    新臺幣三萬七千五百元並吊扣駕駛執照十二個月，核無不當。原裁定以抗告人之
    違規行為明確，且無任何證據足資證明掣單警員於舉發過程中，有捏造事實違法
    取締之情事，駁回抗告人之異議，並無不合。抗告人空言指摘原裁定不當，並未
    提出任何合理之反證，以推翻受推定為真正之行政處分行為，其抗告為無理由，
    應予駁回。
六、據上論結，應依道路交通案件處理辦法第二十六條，道路交通管理處罰條例第八
    十九條，刑事訴訟法第四百十二條，裁定如主文。
中      華      民      國    九十二    年      八      月     十八     日
                              台灣高等法院交通法庭
                                  審判長法  官  許  增  男
                                        法  官  黃  鴻  昌
                                        法  官  陳  孟  瑩
右正本證明與原本無異。
不得再抗告。
                                        書記官  沈  秀  容
中      華      民      國    九十二    年      八      月    二十一    日


司法院資訊處製作；財團法人民間司法改革基金會備份。
